【裁判字號】    91,易,1015
【裁判日期】    920320
【裁判案由】    贓物
【裁判全文】
臺灣臺南地方法院刑事判決             九十一年度易字第一一五號
    公  訴  人  臺灣臺南地方法院檢察署檢察官
    被      告  甲○○
右列被告因贓物案件，經檢察官提起公訴（九十一年度偵緝字第二二三號），本院判
決如左：
    主  文
甲○○無罪。
    理  由
一、公訴意旨略以：被告甲○○於民國九十年五月八日後某日，在某不詳時、地明知
    某不詳姓名人士所交付引擎號碼「ＥＵ０四五一四八」之輕機車一輛（三陽廠牌
    、四十九西西），係來路不明、顯可疑為「贓物」之車輛，竟予以收受據為己有
    ，並將其自有號碼「ＲＰＵ七五０」之機車牌照改懸掛於上開贓物機車上騎乘使
    用。繼而於同年九月上旬某日，將上開經改懸掛「ＲＰＵ七五０」機車牌照之贓
    物機車，交付給不知情之張榮持有使用以抵償電話費。因認被告涉有刑法三百
    四十九條第一項收受贓物罪嫌。
二、按犯罪事實應依證據認定之，無證據不得推定其犯罪事實；又不能證明被告犯罪
    者，應諭知無罪之判決，刑事訴訟法第一百五十四條、第三百零一條第一項分別
    定有明文。又犯罪事實之認定，應憑真實之證據，倘證據是否真實尚欠明確，自
    難以擬制推測之方法，為其判斷之基礎；而認定犯罪事實之證據係指足以認定被
    告確有犯罪行為之積極證據而言，該項證據自須適合於被告犯罪事實之認定，始
    得採為斷罪資料（參照最高法院著有五十三年臺上字第六五六號、二十九年上字
    第三一０五號判例）。再者，刑法上之收受贓物罪係針對行為人故意收受而在事
    後助成他人財產犯罪目的惡性予以處罰，並非藉此課一般人民以協助追贓之責，
    故收受贓物罪之成立與否，應取決於能否積極證明行為人有此犯罪故意，而非以
    被告有無交代查證所持贓物來源為斷。如不能證明被告有此項犯罪故意存在，縱
    使被告對客觀上之贓物查證有疏忽，也不得遽然推認其行為時在主觀上確有贓物
    之認識或犯罪之希望。另收受贓物罪以行為人主觀上明知贓物為必要，因此主觀
    狀態存在於行為人本身，除非行為人自白此一犯罪主觀構成要件，否則於訴訟上
    欲探究行為人有無此種贓物之主觀認識，通常皆以情況證據作為認定該主觀犯意
    之證據方法。而刑事訴訟上證明之資料，無論其為直接或間接證據，均須達於通
    常一般之人均不致有所懷疑，而得確信其為真實之程度，始得據為有罪之認定，
    若其關於被告是否犯罪之證明未能達此程度，而有合理懷疑之存在，致使無從形
    成有罪之確信，根據「罪證有疑，利於被告」之證據法則，即不得遽為不利被告
    之認定（參照最高法院七十六年臺上字第四九八六號判例）。
三、公訴人認被告涉有收受贓物罪嫌，係以：（一）被害人乙○○之機車於九十年五
    月八日被竊，有警詢筆錄在卷足稽。（二）被告自承自八十九年十月間起即持有
    其父所遺留車牌號碼「ＲＰＵ七五０」之機車，迄於九十年九月間將該車交付張
    榮前，該機車除被告曾自行修理外，從未送往機車行修理，可徵被告確實收受
    贓車無疑為主要論據。
四、訊據被告甲○○決否認有何收受贓物之犯行，辯稱：該車係伊與伊父親一起去買
    的，買回來後伊都未曾翻修過。這車買回來後伊只對車牌號碼，沒有對引擎號碼
    等語。經查：
(一)、證人張榮稱被查獲之該車牌號碼「ＲＰＵ七五０」、引擎號碼「ＥＵ０四五一
    四八號」之輕機車，係被告於九十年九月間所交付以抵債之用等情，固為被告自
    承然被害人乙○○於警訊時僅指訴其所有之車牌號碼「ＴＦＪ六四三」、引擎號
    碼「ＥＵ０四五一四八」之輕機車係於九十年五月八日許，在台南市東區遠東百
    貨後門失竊等情，乙○○未目睹上開機車之失竊過程，猶未見聞被告有無自他人
    收受上開機車之情事，故渠之指訴及卷附乙○○領回上開車牌之贓物暫行發還認
    領保管單僅能證明引擎號碼「ＥＵ０四五一四八」之輕機車係屬他人失竊之贓物
    ，不能證明被告係自他人收受上開贓物。
(二)、公訴人雖主張被告自八十九年十月間其父車禍死亡後至九十年九月止長期獨自使
    用該車牌號碼「ＲＰＵ七五０」之輕機車，且被告未曾將該輕機車送修，顯見其
    係在被害人乙○○所有車牌號碼「ＴＦＪ六四三」、引擎號碼「ＥＵ０四五一四
    八」之輕機車失竊後，自不詳姓名人士處，取得被害人所有輕機車（或車體）改
    懸掛其自有車牌號碼「ＲＰＵ七五０」之機車牌照使用，至為明確云云。惟查，
    從「被告長期獨自使用該車牌號碼「ＲＰＵ七五０」之輕機車」之情形，並無法
    推論出「被告係收受被害人所有輕機車（或車體）」之結果。更何況，公訴人並
    未舉證舉明被告於何時、何地收受上開機車，又縱收受上開機車時，是否已知該
    機車為他人失竊之機車。再者法律上又無課一般人民以協助追贓之責，其縱使無
    交代查證該贓車來源，也不能據此即認定其成立收受贓物罪，從而被告對客觀上
    之贓物查證有疏忽，在缺乏其他情況證據情形下，也不得遽然推論其行為時在主
    觀上確有贓物之認識或犯罪之希望。
(三)、因此，本件關於被告是否犯罪之證明未能達確信之程度，仍有合理懷疑之存在，
    根據「罪證有疑，利於被告」之證據法則，即不得遽為不利被告之認定。此外，
    本院復查無其他積極證據，足以證明被告涉有收受贓物犯行，既不能證明被告犯
    罪，依前述說明，自應諭知無罪之判決。
據上論斷，應依刑事訴訟法第三百零一條第一項，判決如主文。
中     華     民     國     九十二     年      三      月     二十      日
                                     臺灣臺南地方法院刑事第二庭
                                               法  官  鄧希賢
右正本證明與原本無異。
如不服本判決，應於判決送達後十日內，向本院提出上訴狀。
                                               書記官  汪維屏
中     華     民     國     九十二     年      三      月     二十      日


司法院資訊處製作；財團法人民間司法改革基金會備份。
